臺灣士林地方法院民事裁定
110年度消債抗字第18號
抗  告  人  中國信託商銀行股份有限公司
法定代理人  利明献献
上列抗告人因消費者債務清理聲明異議事件，對於中華民國110
年7 月29日本院109 年度事聲字第90號裁定提起抗告，本院裁定
如下：
    主  文
抗告駁回。
抗告程序費用新臺幣壹仟元由抗告人負擔。
    理  由
一、抗告意旨略以：相對人即債務人廖秀惠前受第三人陳忠民之
    邀，向伊請領信用卡附卡使用，依約正、附卡持有人應就各
    別之信用卡帳款互負連帶清償責任，伊對正卡人陳忠民之信
    用卡債權（下稱系爭債權），已於民國100年6月對相對人取
    得臺灣基隆地方法院（下稱基隆地院）核發之100年度司促
    字第3482號支付命令及確定證明書，並於100年8月間以上開
    支付命令為執行名義聲請強制執行在案。相對人明知上情，
    竟未將系爭債權如實陳報於債權人清冊中，使法院未能以書
    面對伊送達債權申報通知，伊未依限申報債權並無可歸責事
    由。為此，爰依法提出抗告請求廢棄原裁定等語。
二、按對於債務人之債權，於法院裁定開始更生或清算程序前成
    立者，為更生或清算債權。前項債權，除本條例別有規定外
    ，不論有無執行名義，非依更生或清算程序，不得行使其權
    利；債權人應於法院所定申報債權之期間內提出債權說明書
    ，申報其債權之種類、數額及順位；其有證明文件者，並應
    提出之；債權人因非可歸責於己之事由，致未於第1 項所定
    期間申報債權者，得於其事由消滅後10日內補報之。但不得
    逾法院所定補報債權之期限。債權人申報債權逾申報期限者
    ，監督人或管理人應報由法院以裁定駁回之。但有前項情形
    者，不在此限，消費者債務清理條例（下稱消債條例）第28
    條、第33條第1 項、第4 項、第5 項分別定有明文。又債權
    人未依期限申報債權，係因不可歸責於己之事由，如仍不得
    依更生或清算程序受償，實非合理，此種情形，宜許其有補
    為申報之機會，爰設第2 項，明定其得於事由消滅後10日內
    補報之。又依第47條第1 項第3 款、第86條第1 項第4 款規
    定，法院裁定開始更生或清算程序後，旋應酌定申報、補報
    債權之期間，並公告之，法院所定補報債權期限屆滿後，如
    許債權人再為補報，即有礙程序之進行及安定，為利程序之
    迅速進行，明定債權人非可歸責於己之事由消滅時，如已逾
    法院所定補報債權期限，債權人即不得再為補報，爰設但書
    予以除外。至債權人因此未為申報，屬不可歸責於己之事由
    ，得依其債權為更生債權或清算債權，分別依第73條但書、
    第138 條第5 款規定主張權利，乃屬當然，此有消債條例第
    33條立法理由可參。是更生程序除經債務人列載於債權人清
    冊之債權外，如債權人因故未申報債權者，得補申報，但補
    報期間不得逾法院所定補報債權之期限，若已逾補報債權期
    間，不論逾期原因為何，均不得再行申報，僅於其未申報具
    有不可歸責之事由時，債權人得依第73條但書規定主張權利
    ，此乃消費者債務清理條例為求衡平更生程序之迅速進行及
    債權人之利益所為之規定。
三、經查：
㈠、相對人即債務人前向本院聲請消費者債務更生，經本院以108
     年度消債更字第171 號裁定自109 年4 月9 日下午5時開始
    更生程序，並於同年4月13日公告債權人應於同年5 月3 日
    前，向本院申報債權；有補報債權必要者，應於同年5 月23
    日前，向本院補報債權；其有債權證明文件者，並應提出。
    該公告已黏貼於本院公告處及揭示於資訊網站，且經本院囑
    託臺北市內湖區公所代為揭示，業經該所於同年4月14日張
    貼完畢等情，有本院109年4月13日士院擎109司執消債更司
    節字第80號公告、臺北市內湖區公所109年4月14日北市湖秘
    字第1093007816號函在卷可佐（見本院109年度司執消債更
    字第80號卷第6頁至第7頁、第9頁）。而依抗告人提出之臺
    灣基隆地方法院100年度司促字第3482號支付命令暨確定證
    明書影本形式以觀，可認抗告人主張之系爭債權係成立於法
    院裁定開始更生程序前，為更生債權，本應依更生程序行使
    債權，惟抗告人並未於前開期限內申報、補報債權，乃遲至
    109年7月31日始提出債權陳報狀（見本院109年度司執消債
    更字第80號卷第79頁），經司法事務官於同年9 月14日以抗
    告人債權申報逾期裁定駁回抗告人之聲請（109 年度司執消
    債更字第80號），抗告人不服而聲明異議，本院復以109 年
    度事聲字第90號裁定駁回等情，業據本院依職權調取108 年
    度消債更字第171 號、109 年度司執消債更字第80號、109 
    年度事聲字第90號卷宗核閱屬實。
㈡、抗告人固以前詞置辯，主張其逾前述申、補報債權之期限係
    因非可歸責於其之事由云云。惟抗告人並未經相對人陳報為
    債權人，且本件更生債權人清冊及財團法人金融聯合徵信中
    心當事人綜合信用報告中，亦無抗告人為債權人之記載，此
    經本院職權調取108年度司消債調字第240號、108 年度消債
    更字第171 號確認無訛，是尚難認抗告人為消債條例第47條
    第4 項所定法院已知住居所、事務所或營業所之債權人，法
    院自無從對不知悉存在之債權人另為送達。又本件更生程序
    業依消債條例第47條第1項規定，於109 年4 月13日公告債
    權人應於同年5 月3 日、同年月23日前申報、補報債權，已
    如前述，並參酌同條例第14條規定立法意旨，法院應進行公
    告程序之文書種類甚多，消債條例進行之程序，具有集團性
    清理債務之性質，為避免文書逐一送達關係人增加勞費及拖
    延程序，宜予減省，且依消債條例第14條第1 項公告方法，
    已足使關係人周知，爰依同條例第2 項，明定其效力自最後
    揭示之翌日起，視為對所有利害關係人發生送達之效力，是
    抗告人遲至同年7 月31日始提出陳報狀申報債權，顯已逾上
    述申、補報債權之期限，揆諸前揭規定及說明，抗告人所為
    申報債權之聲請，於法未合，不應准許。
四、綜上所述，本件抗告人於債權申報及補報期間屆滿後，始申
    報其債權，本院司法事務官駁回抗告人之申報債權聲請，抗
    告人不服聲明異議，經原審為駁回異議之裁定，於法均無違
    誤。抗告意旨指摘原裁定不當，求予廢棄，為無理由，應予
    駁回。
五、據上論結，本件抗告為無理由，爰裁定如主文。
中　　華　　民　　國　　111 　年　　1 　　月　　7 　　日
                  民事第三庭  審判長法  官  陳月雯
                                    法  官  陳世源
                                    法  官  林靖淳
以上正本係照原本作成。
本裁定除以適用法規顯有錯誤者外，不得再抗告。如提起再抗告
，須於裁定送達後10日內向本院提出再抗告狀，並繳納裁判費新
台幣1,000 元。
中　　華　　民　　國　　111 　年　　1 　　月　　7 　　日
                                    書記官  洪忠改